【裁判字號】    89,小上,62
【裁判日期】    890920
【裁判案由】    給付票款
【裁判全文】
臺灣臺北地方法院民事判決  八十九年度小上字第六二號
    上  訴  人  乙○○
    訴訟代理人  丙○○
    被上訴人    甲○○
右當事人間請求給付票款事件，上訴人對於中華民國八十九年二月十六日本院台北簡
易庭八十八年度北小字第三二二三號第一審判決提起上訴，本院判決如左：
    主      文
上訴駁回。
第二審訴訟費用由上訴人負擔。
    事      實
甲、上訴人方面：
一、聲明：
（一）原判決廢棄。
（二）被上訴人於第一審之訴及其假執行之聲請駁回。
二、陳述：除與原審判決書所載相同者茲予引用外，補稱：系爭本票係被脅迫簽發，
    ，因被上訴人一直來搗亂，所以才簽發系爭本票交付被上訴人，況被上訴人實際
    上並無支出醫藥費，上訴人無理由給付該票款。
三、證據：援用原審之立證方法。
乙、被上訴人方面：
    被上訴人未於言詞辯論期日到場，亦未提出書狀作何聲明或陳述。
    理      由
一、本件被上訴人於第一審起訴主張：被上訴人與上訴人因傷害事件成立和解，上訴
    人願給付被上訴人新台幣（下同）四萬元，其中二萬元以現金給付，其餘二萬元
    由上訴人簽發發票日八十八年五月十四日、到期日各為八十八年六月一日及八十
    八年七月一日，面額均一萬元之本票以為給付，詎到期日八十八年七月一日之本
    票經提示未獲付款，經向上訴人追索無效之事實，業據其提出和解書二紙、本票
    一紙為證。上訴人則以：上訴人與被上訴人原屬男女朋友，嗣上訴人要分手，被
    上訴人不願意，因而發生糾紛，上訴人不識字，受脅迫簽署和解書及簽發系爭本
    票，故不應給付系爭票款，況被上訴人實際上並無支出醫藥費，上訴人無理由給
    付該票款等語資為抗辯。
二、按支票乃文義證券及無因證券，故支票上之權利義務，悉依票上所載文義定之，
    與其基礎之原因關係各自獨立。支票上權利之行使，不以其原因關係存在為前提
    ，是以執票人行使支票上權利時，就其基礎之原因關係確係有效存在，並不負舉
    證責任。反之，若票據債務人以自己與執票人間所存抗辯之事由，對抗執票人，
    依票據法第十三條規定觀之，固非法所不許，惟應由票據債務人就該抗辯事由負
    舉證之責任。次按因被詐欺或被脅迫而為意思表示者，表意人得撤銷其意思表示
    。前條之撤銷應於發見詐欺或脅迫終止後，一年內為之，民法第九十二條第一項
    前段、第九十三條前段分別定有明文。經查，被上訴人於原審否認其脅迫上訴人
    簽署和解書及簽發系爭本票，揆諸前揭說明，上訴人就其抗辯事由即負有舉證責
    任，因上訴人未能舉證以實其說，其抗辯委不足取。且縱系爭本票及和解書確為
    被上訴人脅迫而簽立，然上訴人於八十八年五月十四日被脅迫時即已知悉被脅迫
    之情事，其既未於一年內撤銷意思表示，則上開和解契約之意思表示及簽發系爭
    本票之行為即仍屬有效。又上開和解契約之意思表示既有效成立，上訴人即應受
    該契約之拘束，縱使上訴人因而受不利益之結果，亦不得事後翻異，是無論被上
    訴人實際上是否支出醫藥費四萬元，上訴人亦不得以此作為免負責任之依據。
三、再按票據法第一百二十一條規定本票發票人所負責任，與匯票承兌人同，即本票
    發票人負絕對付款責任。末按，票據法第一百二十四條準用第九十七條第一項第
    二款規定，本票之執票人向票據債務人行使追索權時，得要求自到期日起如無約
    定利率者，依年利六釐計算之利息。從而，被上訴人行使票據追索權，請求上訴
    人給付一萬元及自本票到期日即八十八年七月一日起至清償日止，按年息百分之
    五計算之利息，並未逾上開規定範圍，即無不合，應予准許。是則原審判決上訴
    人如數給付，並依職權宣告假執行，於法並無不合，上訴意旨指摘原判決不當，
    求予廢棄改判，為無理由，應予駁回其上訴。
四、據上論結，本件上訴為無理由，依民事訴訟法第四百三十六條之三十二第二項、
    第四百四十九條第一項、第七十八條、第四百六十三條、第三百八十五條第一項
    前段，判決如主文。
中      華      民      國    八十九    年      九      月    二十      日
                                          民事第五庭審判長法官  邱新福
                                                          法官  毆陽漢菁
                                                          法官  林秀圓
右為正本係照原本作成
本判決不得上訴
中      華      民      國    八十九    年      九      月      二十    日
                                                    法院書記官  林蓮女


司法院資訊處製作；財團法人民間司法改革基金會備份。
